臺灣臺南地方法院民事裁定
110年度消債更字第352號
聲  請  人
即債 務 人  李耿曜  

代  理  人  林泓帆律師（法律扶助）
上列聲請人依消費者債務清理條例聲請更生事件，本院裁定如下
：
    主  文
債務人李耿曜自民國111年5月6日下午5時起開始更生程序，並命
司法事務官進行本件更生程序。
    理  由
一、按債務人不能清償債務或有不能清償之虞者，且無擔保或無
    優先權之本金及利息債務總額未逾新臺幣（下同）1,200萬
    元者，於法院裁定開始清算程序或宣告破產前，得向法院聲
    請更生；債務人對於金融機構負債務者，在聲請更生或清算
    前，應向最大債權金融機構請求協商債務清償方案，或向其
    住、居所地之法院或鄉、鎮、市、區調解委員會聲請債務清
    理之調解，消費者債務清理條例（下稱消債條例）第3條、
    第42條第1項、第151條第1項分別定有明文。
二、本件聲請意旨略以：聲請人積欠無擔保或無優先權之債務總
    額約為186萬425元，為清理債務，依消債條例第151條規定
    ，於民國110年9月22日向本院聲請與最大債權金融機構花旗
    （台灣）商業銀行股份有限公司（下稱花旗銀行）為債務調
    解，惟因聲請人之還債能力每月僅約3,000元，無法負擔花
    旗銀行提出之「分180期、年利率3.88％、每月償還6,289」
    之還款方案，致該次調解不成立。又聲請人無擔保或無優先
    權之本金及利息債務總額未逾1,200萬元，復未經法院裁定
    開始清算程序或宣告破產，亦無依消債條例或破產法之規定
    而受刑之宣告。為此，爰依消債條例規定聲請准依更生程序
    清理債務等語。
三、經查：
  ㈠聲請人主張其為一般消費者，5年內未從事小規模營業，現積
    欠無擔保或無優先權之本金及利息債務總額未逾1,200萬元
    ，聲請人已於110年9月間聲請與最大債權金融機構花旗銀行
    為債務清理之前置調解，前置調解未成立等情，有聲請人提
    出財團法人金融聯合徵信中心查詢當事人綜合信用報告回覆
    書、債權人清冊及調解不成立證明書等件為憑（見消債更卷
    第17至19、29、135至145頁），是聲請人主張其所積欠無擔
    保或無優先權之本金及利息債務總額未逾1,200萬元，並曾
    踐行前置調解程序而調解不成立等事實，應堪認定。
　㈡而依據花旗銀行、國泰世華商業銀行股份有限公司、中國信
    託商業銀行股份有限公司、王伯群及陳省吾陳報聲請人積欠
    債務金額分別為66萬1,969元、2萬6,003元、50萬5,835元、
    50萬元及利息、45萬元及利息（見消債更卷第71至107、151
    頁），是聲請人之債務總額至少應有214萬3,807元（計算式
    ：66萬1,969元＋2萬6,003元＋50萬5,835元＋50萬元＋45萬元＝2
    14萬3,807元，未包含王伯群及陳省吾之利息部分）。
　㈢聲請人稱目前任職於豪得科技股份有限公司，日薪1,200元、
    週休二日，每月平均收入約為2萬4,000元，並提出在職證明
    書（見消債更卷第121頁）附卷為憑。而聲請人108、109年
    度查無所得申報，有聲請人提出之108、109年度綜合所得稅
    各類所得資料清單（見消債更卷第117至119頁）在卷可佐。
    此外，查無其他證據資料證明聲請人尚有其主張收入以外之
    所得，是聲請人主張每月收入為2萬4,000元，尚屬合理，爰
    以此金額作為償債能力之計算基礎。又聲請人名下有郵局存
    款1,884元、中國人壽保單1份（無保單解約金）、國泰人壽
    保單1份（保單解約金為2,516元），此有全國財產稅總歸戶
    財產查詢清單、郵政存簿儲金簿封面及內頁資料、中國人壽
    保險股份有限公司111年3月15日中壽保規字第1110001174號
    函及檢附之保單資料、國泰人壽保險股份有限公司111年4月
    6日國壽字第1110040173號函及檢附之保險契約資料、中華
    民國人壽保險商業同業公會保險業通報作業資訊系統資料查
    詢結果表（見消債更卷第115、123至131、147至148、175至
    183頁）附卷可稽，堪認屬實。
　㈣按債務人必要生活費用，以最近1年衛生福利部或直轄市政府
    所公告當地區每人每月最低生活費1.2倍定之；受扶養者之
    必要生活費用，準用第1項規定計算基準數額，並依債務人
    依法應負擔扶養義務之比例認定之，消債條例第64條之2第1
    項、第2項分別定有明文。而最近1年臺南市公告之每人每月
    最低生活費為1萬4,230元，以1.2倍計算應為1萬7,076元，
    而聲請人所陳之每月生活費用為1萬6,000元（消債更卷第14
    頁），尚符前揭最低生活標準，應屬可採。又聲請人之女兒
    為97年生，有受扶養之必要，而其戶籍地址位於新北市，必
    要生活費用應以最近1年新北市公告之每人每月最低生活費1
    萬5,800元之1.2倍計算之金額即1萬8,960元為限，再除以聲
    請人應負擔扶養義務比例認定（由聲請人及其前妻共同扶養
    ，聲請人應負擔2分之1；戶籍謄本見消債更卷第28、113頁
    ），是聲請人每月扶養費用應以9,480元為上限（計算式：1
    萬8,960元÷2人＝9,480元），而聲請人所陳之扶養費用為7,0
    00元，未逾此範圍，亦屬可採。是以，聲請人每月必要生活
    費用應為2萬3,000元（計算式：1萬6,000元＋7,000元＝2萬3,
    000元）。
  ㈤綜上，聲請人每月工作收入2萬4,000元，扣除聲請人每月必
    要生活費用2萬3,000元後，每月僅餘1,000元可清償債務，
    已無法負擔最大債權銀行調解時所提「分180期、年利率3.8
    8％、每月償還6,289」之還款方案。而以聲請人每月可清償
    之數額1,000元推估，聲請人亦需2,144期才可將債務總額21
    4萬3,807元清償完畢。另外，聲請人名下雖有郵局存款1,88
    4元及2份保單（保單解約金合計為2,516元），然亦不足以
    清償聲請人積欠之債務，堪認聲請人確已達不能清償債務或
    有不能清償之虞之程度，自有藉助更生制度調整其與債權人
    間之權利義務關係，重建其經濟生活之必要。
四、綜上所述，聲請人僅係一般消費者，積欠之無擔保或無優先
    權之本金及利息債務總額在1,200萬元以下，並曾與最大債
    權金融機構花旗銀行為債務清償方案之調解，惟調解不成立
    ，且未經法院裁定開始清算程序或宣告破產，亦無依消債條
    例或破產法之規定而受刑之宣告之情，有本院消債事件查詢
    作業紀錄、臺灣高等法院被告前案紀錄表在卷可憑（見消債
    更卷第31、33至38頁），又查無消債條例第6條第3項、第8
    條或第46條各款所定駁回更生聲請之事由存在，則聲請人聲
    請更生，應予准許。
五、末按，法院開始更生程序之裁定，應載明其年、月、日、時
    ，並即時發生效力；法院裁定開始更生或清算程序後，得命
    司法事務官進行更生或清算程序，必要時得選任律師、會計
    師或其他適當之自然人或法人一人為監督人或管理人，消債
    條例第45條第1項、第16條第1項定有明文。本件既准予更生
    ，爰依前開規定，裁定如主文所示。　　　
中　　華　　民　　國　　111 　年　　5  　月　　　6  　日
                       消債第四庭   法　官　廖建瑋
以上正本係照原本作成。
本裁定不得抗告。
本裁定已於民國111年5月6日下午5時公告。
中　　華　　民　　國　　111 　年　　5  　月　　　6  　日
                                    書記官　鄭梅君